臺灣高等法院臺中分院刑事判決       100年度上訴字第1385號
上  訴  人
即  自訴人  莊榮兆
被      告  李慶義
            陳淑芳
上列上訴人因被告等瀆職案件，不服臺灣臺中地方法院100年度
自字第21號中華民國100年5月16日第一審判決，提起上訴，本院
判決如下：
    主  文
上訴駁回。
    理    由
一、按依刑事訴訟法第350條、第361條、第362條、第367條規定
    ，不服地方法院之第一審判決而上訴者，須提出上訴書狀，
    並應敘述具體理由，為上訴必備之程式；其所提出之書狀未
    敘述上訴理由，或僅曾以言詞陳述上訴理由者，均應於上訴
    期間屆滿後20日內補提理由書於第一審法院。第一審法院經
    形式審查，認逾期未補提上訴理由者，應定期間先命補正；
    逾期未補正者，為上訴不合法律上之程式，應以裁定駁回。
    倘已提出上訴理由，但所提非屬具體理由者，則由第二審法
    院以上訴不合法律上之程式，判決駁回。而所謂具體理由，
    必係依據卷內既有訴訟資料或提出新事證，指摘或表明第一
    審判決有何採證認事、用法或量刑等足以影響判決本旨之不
    當或違法，而構成應予撤銷之具體事由，始克當之；倘僅泛
    言原判決認定事實錯誤、違背法令、量刑失之過重或輕縱，
    而未依上揭意旨指出具體事由，或形式上雖已指出具體事由
    ，然該事由縱使屬實，亦不足以認為原判決有何不當或違法
    者，皆難謂係具體理由，俾與第二審上訴制度旨在請求第二
    審法院撤銷、變更第一審不當或違法之判決，以實現個案救
    濟之立法目的相契合，並節制濫行上訴（參考最高法院97年
    度臺上字第892號判決意旨）。又理由是否具體，則屬第二
    審法院審查之範圍，不在命補正之列，亦即上訴書狀已記載
    理由，並有具體之敘述時，其上訴既屬合法，第二審法院固
    應就其理由之是否可取，為實體之審理及判斷；如認其上訴
    書狀雖記載理由，但並未具體敘述時，則無須再命補正，可
    逕認其上訴不合法，以判決駁回之，此有最高法院97年度臺
    上字第1281號判決意旨可參。
二、本件原判決以自訴之提起，應委任律師行之；又自訴人未委
    任代理人，法院應定期間以裁定命其委任代理人；逾期仍不
    委任者，應諭知不受理之判決，刑事訴訟法第319條第2項、
    第329條第2項分別定有明文。自訴人莊榮兆因認有新事證，
    而對於同一案件（即原審法院88年度自字第922號）再行提
    起自訴，因未委任律師為代理人，經原審法院於民國100年4
    月14日依刑事訴訟法第329條第2規定，裁定命其應於送達後
    5日內補正，上開裁定業於100年4月20日送達於自訴人住所
    ，並由同居人即其配偶蔡英美收受，已生合法送達之效力，
    此有上開裁定正本及送達證書各1紙附卷可稽。惟自訴人於
    裁定送達逾5日迄未補正，是依前揭規定，為諭知不受理之
    判決。經形式上觀察，於法並無不合。
三、自訴人莊榮兆雖提出「上訴抗告理由狀」四張，惟觀其內容
    或為指摘與本案無關之司法案件，或為提出有關司法相關之
    剪報。核其上訴意旨理由並未依據卷內既有訴訟資料或提出
    新事證，指摘或表明第一審判決有何認事、用法等足以影響
    判決本旨之不當或違法，而構成應予撤銷之具體事由，自難
    謂為具體理由，應認其上訴顯然違背法律上之程式，應予駁
    回，並不經言詞辯論為之。
四、據上論斷，應依刑事訴訟法第367條前段、第372條，判決如
    主文。
中    華    民    國  100    年    7    月    20    日
            刑事第四庭    審判長法  官  洪  耀  宗
                                法  官  林  清  鈞
                                法  官  劉  登  俊
以上正本證明與原本無異。
如不服本判決應於收受送達後十日內向本院提出上訴書狀，其未
敘述上訴理由者，並得於提起上訴後十日內向本院補提理由書（
均須按他造當事人之人數附繕本）「切勿逕送上級法院」。
                                書記官  張  惠  彥
中    華    民    國  100    年    7    月    20    日